【裁判字號】    95,破,117
【裁判日期】    951014
【裁判案由】    宣告破產
【裁判全文】
臺灣高雄地方法院民事裁定               95年度破字第117號
聲  請  人  甲○○
          （原名張志生）1號
當事人間聲請宣告破產事件，本院裁定如下：
  主  文
聲請駁回。
程序費用由聲請人負擔。
  理  由
一、本聲請意旨略以：聲請人向多家銀行辦理信用貸款，並辦理
    多張信用卡，支借現金，以債養債，致積欠銀行債務高達新
    台幣 (下同)450 餘 萬元，惟聲請人每月薪資約44500 元，
    尚需扶養父母及2 名子女，扣除扶養費後，所剩無幾，聲請
    人現有財產僅有現金30萬元，並無其他不動產或動產，聲請
    人之債務顯超過現有資產，聲請人之資產得以構成破產財團
    ，並有宣告破產之實益及必要，爰請求宣告破產。
二、按破產，對債務人不能清償債務者，宣告之，為破產法第57
    條所明定。是以就破產之聲請，倘債務人確係毫無財產可構
    成破產財團，或債務人之財產不敷清償破產財團之費用及財
    團之債務，無從依破產程序清理其債務時，得以無宣告破產
    之實益，裁定駁回聲請。
三、經查，聲請人共積欠銀行0000000 元之債務，有債權人明細
    表、復華銀行共同查詢單、帳單、中國信託銀行放款帳戶還
    款交易明細表、帳單資訊、聯邦銀行信用卡消費明細表、華
    僑銀行放款歷史交易明細表、富邦銀行信用卡對帳單、台新
    銀行信用卡帳單、新光銀行信用卡歷史帳單、國泰世華銀行
    信用卡對帳單、安信信用卡公司帳單、第一商業銀行放款戶
    授信明細查詢單、遠東信用卡繳款通知單為證 (本院卷第25
    至41頁)， 聲請人所述負債情形，自屬可採。又依聲請人所
    述，聲請人之資產有現金30萬元，置於家中，將於開庭時庭
    呈云云 (本院卷第3 頁)， 惟聲請人於本院95年10月4 日開
    庭時，並未提出該30萬元之現金，亦未提出相關證據證明，
    自難認聲請人有上開現金存款。而聲請人係於台灣苯乙烯工
    業股份有限工司工作，其93年度及94年度之年薪分別為7185
    52元及749704元，其93年度及94年度之所得分別為731218元
    及801589元，有稅務電子閘門查詢表、93、94年度綜合所得
    稅各類所得資料清單可證（本院卷第9 、10、23、24頁)，
    自堪採信，則聲請人每月薪資所得約為6 萬2 千餘元（7497
    04÷12＝62475)。
四、又查：聲請人自承有子女2 人，均尚在學，並有父母2 人，
    均賴伊照顧扶養，每月新資扣除扶養費後，所剩無幾，有聲
    請狀及戶籍謄本可稽（本院卷第1 、12、13頁），足見聲請
    人仍需支付本身及子女、父母之生活費用，而以現行生活食
    衣住行各方面消費支出觀之，以其每月約6 萬2 千餘元之薪
    資，用以支付其本身及子女、父母共5 人之生活費用後，所
    餘即屬有限，尚難用以清償，且依目前破產實務，破產管理
    人之最低報酬為4 萬元，聲請人除上開薪資外，已無任何資
    產，尚不足支付破產管理人之報酬，更無從構成破產財團，
    自無進行破產程序之必要。縱認聲請人主張其尚有30萬元之
    現金屬實，然該30萬元用以支付破產管理人之報酬及相關破
    產程序之費用後，其得用以實際清償債權之餘額與現有之債
    權額相較，應僅得清償10% 以下，就其債務發生之原因及債
    權得受償之比例為斟酌，若准予破產而使得以免除其餘近90
    % 之債務，實難認有符合債權債務間相對之衡平。再者，破
    產制度既在於調和債務人重生機能及債權人權益保障，若有
    其他替代機制，更能為適當之處理時，即無藉由宣告破產之
    必要。本件聲請人自承因被人倒會，生活陷入困境，乃向多
    家銀行辦理信用貸款及聲請多張信用卡，支借現金週轉，乃
    以卡養卡，以債養債，有聲請狀可證（本院卷第1 頁），而
    政府機關既已訂有督促金融機關就此類債務踐行協商機制，
    並已另積極訂立相關債務清償之法規以資因應，則若能藉由
    其他較為合理之機制為清償事宜之處理，而非以強制免除債
    務之方式為破產，應係較符合衡平之方案。本院除認以聲請
    人現行提出構成破產財團之財產，尚難認有達到准予宣告破
    產之實益外，在現行破產效力係強制免責之情形下，聲請人
    所提出構成破產財團之財產，亦未能使本院認已符合破產機
    制之本旨，故在聲請人未能提出其他較為合理且有清償實益
    之破產財團前，本院尚難准予破產之宣告。從而，聲請人聲
    請宣告破產，並無理由，應予駁回。
五、依破產法第5 條、民事訴訟法第95條、第78條、裁定如主文
    。
中    華    民    國    95    年    10    月    14    日
                  民事鳳山分庭法  官  朱玲瑤
正本係照原本作成。
如對本裁定抗告須於裁定送達後10日內向本院提出抗告狀。
中    華    民    國    95    年    10    月    14    日
                              書記官  吳金霞


司法院資訊處製作；財團法人民間司法改革基金會備份。
